臺灣桃園地方法院民事判決　　　　　　　95年度訴字第2085號
原　　　告　乙○○
訴訟代理人　趙興偉律師
　　　　　　李沅樺律師
被　　　告　甲○○
訴訟代理人　丙○○
上列當事人間請求損害賠償事件，於民國96年8 月7 日辯論終結
，本院判決如下：
    主  文
被告應給付原告新台幣伍拾萬玖仟柒佰拾壹元及自民國九十五
年十二月二日起至清償日止，按年息百分之五計算之利息。
原告其餘之訴駁回。
訴訟費用由被告負擔百分之四十六，餘由原告負擔。
本判決原告勝訴部分，於原告以新台幣壹拾柒萬元供擔保後，得
假執行。
原告其餘假執行之聲請駁回。
    事實及理由
甲、程序方面：
    按訴狀送達後，原告不得將原訴變更或追加他訴。但擴張或
    減縮應受判決事項之聲明者，不在此限。民事訴訟法第255
    條第1 項但書第3 款定有明文。本件原告起訴時原請求被告
    應給付新台幣（下同）1,334,000 元，及自起訴狀繕本送達
    之翌日起至清償日止，按年息5%計算之利息，嗣以民國96年
    7 月4 日寄達本院之民事準備(二)狀將上開請求之金額變更為
    1,116,371 元，核屬減縮應受判決事項之聲明，與上開規定
    尚無不合，應予准許。
乙、實體方面：
一、原告起訴主張：被告於93年11月9 日下午，駕駛車牌號碼41
    79-DW 號自用小客車（下稱被告車輛），沿桃園縣八德市○
    ○路，往同市○○路方向行駛，其原應注意汽車行進中駕駛
    人應注意車前狀況，隨時採取必要之安全措施。而依當時情
    形又無不能注意之情事，竟疏於注意及此，遂於同日下午5
    時15分許，行經同路段386 號前時，貿然行車，致追撞行駛
    於前由原告所駕駛車牌號碼Q7-7738 號自用小客車（下稱原
    告車輛）；又雙方為處理上開車禍後續事宜，於同日下午，
    在桃園縣政府警察局八德分局，被告復疏於注意車前狀況，
    駕駛上開汽車，追撞原告所駕駛之原告車輛，上開兩次追撞
    共造成原告受有胸部挫傷、下背挫傷及頸部扭傷等傷害。被
    告上開過失傷害犯行，業經本院中壢簡易庭以94年度壢交簡
    字第1203號判決判處應執行拘役59日（下稱本件刑事判決）
    。而原告因受有上開傷害，分別前往敏盛綜合醫院（下稱敏
    盛醫院）、長庚紀念醫院（下稱長庚醫院）、盧外科婦產科
    診所（下稱盧外科）接受治療，各支出42,557元、44,784元
    、14,310元，共計101,651 元之醫療費用；又因原告經營安
    養中心，平日須開車接送院內老者就醫，協助搬扶老者上下
    出入等，因本件車禍無法用力而須另覓健替代，惟因安養中
    心尚未合法立案，原告亦未申報所得稅，致未能提出工作收
    入證明，謹以基本工資即每月17,280元，共計兩年不能工作
    ，請求被告賠償工作損失414,720 元；再原告因本件車禍出
    入醫院數十次，並因而終生殘障，身心備感痛苦，加上所支
    付之氧氣費142,500 元、車資60,600元無法取得有效憑證而
    未能於本件向被告請求，懇請酌予提高慰撫金，以彌補原告
    之損失，為此請求被告賠償精神慰撫金60萬元。爰依侵權行
    為之法律關係，請求被告給付1,116,371 元及自起訴狀繕本
    送達之翌日起至清償日止，按年息5%計算之利息等語。
二、被告則以：原告本身即有遺傳性疾病，所主張之醫療費用是
    否全與本件車禍有關？其間是否具有因果關係？均有所疑，
    原告不能請求被告全部負擔。又基本工資係於96年7 月間始
    調整為17,280元，本件應按事發時每月15,840元之金額計算
    原告不能工作之損失等語置辯，並聲明：駁回原告之訴。
三、原告主張：被告先後於上開所述時、地駕駛被告車輛，均因
    疏未注意車前況狀，並隨時採取必要安全措施之過失，兩次
    自後追撞伊所駕駛之原告車輛，共造成伊受有胸部挫傷、下
    背挫傷及頸部扭傷等傷害，又被告前述過失與伊所受傷害間
    ，並有相當因果關係，且被告上開兩次過失傷害犯行，業據
    本院交通法庭以94年度壢交簡字第1203號判決（即本件刑事
    判決）分別判處拘役30日、拘役35日，應執行拘役59日確定
    等之事實，業據提出桃園縣政府警察局道路交通事故初步分
    析研判表、本件刑事判決影本、敏盛醫院診斷證明書各乙件
    為證（見本院卷第7-8 、40頁），且為被告所不爭執（見本
    院卷第174 頁），復據本院依職權調閱本件刑事判決歷審卷
    宗無訛，堪信為真正。
四、按因故意或過失，不法侵害他人之權利者，負損害賠償責任
    。汽車、機車或其他非依軌道行駛之動力車輛，在使用中加
    損害於他人者，駕駛人應賠償因此所生之損害。不法侵害他
    人之身體或健康者，對於被害人因此喪失或減少勞動能力或
    增加生活上之需要時，應負損害賠償責任。不法侵害他人之
    身體者，被害人雖非財產上之損害，亦得請求賠償相當之金
    額，民法第184 條第1 項前段、第191 條之2 前段、第193
    條第1 項、第195 條第1 項前段分別定有明文。本件原告因
    被告前揭之過失而受有如上之傷害，原告自得依上開規定向
    被告請求損害賠償。茲就原告請求之金額是否有理由，逐項
    審酌如后：
  (一)醫療費用：
    原告於起訴後，除主張受有上開傷害外，再主張伊因本件車
    禍另有1.腰部、頸部、胸部挫傷。2.咳血、呼吸困難。3.腰
    痛、下肢麻痺、疑腰椎病變，頸部僵硬疑肌肉筋膜炎。4.腰
    椎間盤突出、肌肉筋膜炎。甲狀腺功能亢進、腎上腺功能不
    足及車禍創傷症候群等情，病痛不斷，而支付下列醫療費用
    ：敏盛醫院42,557元、長庚醫院44,784元、盧外科14,310元
    ，共計101,651 元等語，則為被告所否認，並以：原告原即
    有遺傳性疾病，上開醫療費用不能全認為與本件車禍有因果
    關係等語為辯。經查：
  １按當事人主張有利於己之事實者，就其事實有舉證之責任，
    民事訴訟法第277 條前段定有明文。原告主張伊受有除本件
    刑事判決所認定以外之上揭傷害，雖據提出伊之中華民國身
    心障礙手冊、敏盛醫院、長庚醫院診斷證明書（見本院卷第
    39、41-46 頁）等為證，惟查，原告之身心障礙手冊固據載
    明原告之障礙類別為慢性精神病患者（等級為輕度），然其
    鑑定日期則為95年3 月8 日，距本件車禍發生日已有1 年又
    4 月之久，是其精神障礙之發生是否與本件車禍有關，尚難
    僅據此遽為判定；又所提敏盛醫院出具載有原告咳血、胸部
    挫傷、呼吸困難之診斷書，同時亦載明「原因待查」等語；
    另關於原告亦有腰痛、下肢麻痺、頸部僵硬等情之敏盛醫院
    診斷證明書，則就上開症狀診斷為「疑」腰椎病變、「疑」
    肌肉筋膜炎；再長庚醫院所出具之診斷證明書雖確實載有原
    告適應反應合併焦慮憂鬱情緒、甲狀腺機能亢進、腎上腺功
    能不足、車禍後創傷症候群等之診斷結果，然其發生原因則
    未能依該診斷證明書即特定為本件車禍。綜上，本院認原告
    所提出之上開事證，固可證明原告所主張之上述身心狀況確
    實存在，惟其發生是否即與本件車禍間具有相當因果關係乙
    節，既據被告否認在卷，則應認係尚屬有疑。
  ２針對上情，本院分別發函向敏盛醫院、長庚醫院、盧外科詢
    問原告所主張之上開傷害是否確實存在？又是否與本件車禍
    有因果關係？等，長庚醫院以96年3 月28日函覆稱：其非原
    告車禍發生後立即求診之醫院，故無法提供原告受傷時之傷
    勢判斷，惟依其於94年1 月5 日之急診紀錄，原告入院時並
    無外傷，僅呈現甲狀腺機能亢進合併過度換氣之症狀，另原
    告住院期間主述車禍發生後產生焦慮、情緒障礙之症狀，經
    照會精神科會診，診斷為創傷後壓力症候群，研判此一病症
    與93年11月間之車禍應有因果關係存在等語；敏盛醫院則以
    96年4 月17日函覆各主治醫師之簽註意見，惟結論均為無法
    判斷其診斷結果與本件車禍間是否具因果關係；盧外科則以
    96年4 月29日信函覆稱：原告係車禍後2 日始就診，其係按
    原告之主訴症狀開給申請保險理賠之診斷書，疾病名稱為：
    1.頸部挫傷、2.胸壁挫傷、3.背部挫傷（按，均為本件刑事
    判決所認定者）。這診斷書並非傷害診斷書，至於其他傷害
    則非其所診斷等語（見本院卷第188 、292-295 、324 頁）
    。綜上，除本件刑事判決認定原告所受有之傷害外，於本件
    能認定原告所受而與本件車禍有相當因果關係者僅長庚醫院
    所診斷出之上開創傷後壓力症候群（含甲狀腺機能亢進合併
    過度換氣部分），至於其他身心狀況，或為醫師依原告主訴
    診斷所開立，或無法認定與本件車禍具有因果關係，故原告
    此部分之主張，除經證明而如前述者外，餘均難信採。
  ３關於原告所請求之醫療費用，經本院向上開3 所醫院函詢原
    告於各該醫院所支出而與本件車禍有關之醫療費用為何？依
    其函覆結果分別為：長庚醫院為58,407元；敏盛醫院則稱因
    無法判斷因果關係，因此無法提供剔除無關部分之費用等語
    ；盧外科為14,310元（見本院卷第189 、392 、325 頁），
    就長庚醫院部分之醫療費用，原告請求44,784元，未逾上開
    金額；盧外科部分之請求則亦同為14,310元，均可認為有據
    ；至於敏盛醫院部分，依其以上開函所附之收據觀之，其科
    別包含急診專科、外科、神經科、胸腔內科、內分泌科、精
    神科等科別，日期則為93年11月9 日至94年2 月間（見本院
    卷第296-323 頁），應可認係治療本件刑事判決所認定及長
    庚醫院上開函覆所稱與本件車禍有因果關係等之創傷後壓力
    症候群（含甲狀腺機能亢進等）等傷害而產生之費用，其金
    額依上開收據所示共計42,557元，惟其中93年11月24日之收
    據，其計費期間為93年11月16日至同年月24日，此為被告於
    該院之住院期間，金額為33,892元，其中1 筆費用為一般膳
    食費2,400 元，因原告即令未因本件車禍而受有上開傷害，
    亦有膳食費支出之必要，不能謂原告原無飲食費用支出之需
    要，自不能認係因被告之侵權行為所增加生活之需要；又其
    中1 筆費用29,600元其項目名稱為雅居病房差額，核其性質
    應屬病房升等所產生之費用，惟原告並未就伊有何於上開住
    院期間升等病房之醫療上必要性存在舉證以實其說，是原告
    此部分之費用自亦不能請求被告賠償，故原告於敏盛醫院所
    支付之醫療費用42,557元於扣除上開2 筆金額後，原告所能
    請求之金額即為10,557元。綜上，原告因本件車禍所受傷害
    而支出之醫療費用共計69,651元（計算式：44784+10557+14
    310=69651） ，原告請求被告給付之醫療費用於逾上開金額
    部分，即屬無據。另就上開原告所請求而本院於依上開事證
    調查後認應准許之醫療費用，雖為被告否認在卷，然未據其
    提出任何可資推翻本院上開認定之積極事證，則被告此部分
    空言否認，即難為採，附此敘明。
  (二)不能工作之損失：
    原告主張：伊因本件車禍有兩年不能工作，以每月17,280元
    之基本工資計算，伊受有414,720 元之收入損害等語。被告
    除對於原告每月可取得之工作收入為15,840元乙節不爭執外
    ，餘均否認之。就每月薪資之計算，原告嗣亦減縮為以每月
    15,840元計算（見本院卷第341 頁），此既為兩造所不爭執
    之原告每月因工作所能取得之金額，本院當可採信。關於原
    告因傷不能工作之期間，原告自陳：伊於本件傷後接受治療
    ，在長庚醫院有比較詳細之診斷資料等語（見本院卷第174
    頁），而依原告所提出之長庚醫院94年2 月14日之診斷證明
    書所載：原告自93年11月9 日車禍受傷後，即出現緊張不安
    ，呼吸困難，頭痛、睡眠障礙，以及情緒低落等症狀，於精
    神科門診就醫，原告因上述症狀影響，目前無法恢復工作，
    未來約需6 到12個月的治療期等語，應可認定原告自上開接
    受診療之94年2 月14日起尚須6 至12個月之恢復期，期間不
    能工作，惟上開診斷證明就原告不能工作之期間之認定可認
    有長達6 個月之誤差期間，是本院認於從寬認定原告因本件
    車禍受傷不能工作之期間為12個月後，即不應再加計本件車
    禍發生時至上述94年2 月14日間之不能工作期間（約3 個月
    ），以為衡平，故依此計算，原告請求被告賠償不能工作之
    損失於190,080 元（計算式：15840*12=190080） 之範圍內
    ，應認有據，逾此範圍之請求，則乏實據。
  (三)精神慰撫金：
    本件原告既因被告前述過失不法侵害其身體之行為，致受有
    前述之傷害，而須住院接受治療，已如前述，伊於精神上非
    無痛苦可言，自得請求被告賠償非財產損害之慰撫金。爰斟
    酌原告於本件全無過失及所受傷害程度、被告之過失程度等
    各情，本院認原告請求之精神慰撫金於25萬元之範圍內，係
    屬適當。
  (四)綜上，原告因系爭車禍所受損害之金額總計為509,731 元（
    計算式：69651+190080+250000=509731）。
五、末按，給付無確定期限者，債務人於債權人得請求給付時，
    經其催告而未為給付，自受催告時起，負遲延責任。其經債
    權人起訴，或依督促程序送達支付命令，或為其他相類之行
    為者，與催告有同一之效力；遲延之債務，以支付金錢為標
    的者，債權人得請求依法定利率計算之遲延利息，民法第22
    9 條第2 項、第233 條第1 項前段分別定有明文。從而，原
    告本於侵權行為之法律關係，請求被告給付509,731 元，及
    自起訴狀繕本送達之翌日即95年12月2 日（見本院卷第11頁
    ）起至清償日止，按年息5%計算之利息，為有理由，應予准
    許；其逾此範圍之請求，即為無理由，應予駁回。再原告陳
    明願供擔保，請求宣告執行，就原告勝訴部分，核無不合，
    茲酌定相當之擔保金額，予以准許，至原告敗訴部分，其訴
    既經駁回，則其假執行之聲請即失所附麗，爰併予駁回。
六、本件事證已臻明確，兩造其餘之主張、陳述及所提之證據資
    料，核與判決結果無何影響，爰不一一論述，附此敘明。
七、據上論結，本件原告之訴為一部有理由、一部無理由，依民
    事訴訟法第79條、第390 條第2 項，判決如主文。
中　　華　　民　　國　　96　　年　　8 　　月　　24　　日
                  民事第二庭    法　官　范明達
以上正本係照原本作成
如對本判決上訴，須於判決送達後20日內向本院提出上訴狀
中　　華　　民　　國　　96　　年　　8 　　月　　24　　日
                                書記官  江世亨
